台灣雲林地方法院刑事判決　　　　　　　　　　　 九十二年度交易字第一三一號
　　公　訴　人　台灣雲林地方法院檢察署檢察官
　　被　　　告　丁○○
　　輔佐人即被
　　告之父親　　戊○○
右列被告因過失致人於死案件，經檢察官提起公訴 (九十一年度偵字第四九四七號）
，本院判決如左：
    主  文
丁○○因過失致人於死，處有期徒刑柒月。
    事  實
一、丁○○無駕駛執照，於民國（下同）九十一年七月十日晚間，騎乘車牌號碼ＫＪ
    ６－２３５號機車，後載其女友李欣怡，沿雲林縣斗南鎮○○里○○路由西往東
    方向行駛，於同晚二十三時二十分許，途經上述信義路林子電桿五五Ａ號前，在
    七、八公尺遠就發現同向前方有已經酒醉的黃慶堂（九十一年七月十日二十三時
    五十一分之前抽血檢驗，血液中酒精濃度一三三MG/DL，黃慶堂本應注意服用酒
    類致不能安全駕車時，不得駕車，卻仍疏於注意而駕車），騎乘一部車牌號碼Ｕ
    ＫＺ－８４５號機車，左右搖擺。當時雖為下雨的夜晚，但路況良好且為夜間有
    照明之路段，丁○○應該注意車前狀況及兩車併行之間隔，並隨時採取必要之安
    全措施，且應注意超車時須與前車保持半公尺以上間隔，而依當時情形又無不能
    注意之情事。其於發現前方的黃慶堂騎乘機車左右搖擺時，本應避免超車，竟決
    意超車，而既決意超車，亦應拉大間隔距離，卻又疏於保持足夠的距離，而貿然
    自黃慶堂機車左側超車，致其機車右側前方與黃機車之左側車身發生擦撞，黃慶
    堂因而人車倒地，受有頭部外傷並腦出血，送醫急救後，延至同年月十四日不治
    死亡。
二、案經台灣雲林地方法院檢察署檢察官相驗後自動檢舉及黃慶堂之妻丙○○告訴，
    而偵查起訴。
    理  由
一、【丁○○無照駕駛機車而與黃慶堂車禍，黃慶堂因而死亡】
    丁○○坦白承認上述無照駕駛機車，與黃慶堂機車擦撞，導致黃慶堂死亡的事實
    ，並有道路交通事故調查報告表（嘉義地檢署相驗卷第八頁）、現場照片六張（
    嘉義地檢署相驗卷第五－七頁）、輔佐人九十三年五月二十一日提出的十九張照
    片（本院卷）、輔佐人就扣押在四維派出所的機車拍攝，而於九十三年六月四日
    提出的十一張照片（本院卷）、診斷證明書、勘驗筆錄、相驗屍體證明書、驗斷
    書（嘉義地檢署相驗卷第一五－一六頁，第二０－二六頁）可證，此部分事實已
    經可以認定。
二、【丁○○、黃慶堂均違反注意義務，而丁○○的行為卻是最主要的過失行為】
    (一)【黃慶堂】
      道路交通安全規則第一百十四條第二款規定，飲用酒類或其他類似物後其吐
        氣所含酒精濃度超過每公升０‧二五毫克或血液中酒精濃度超過百分之０‧
        ０五以上者，不得駕車。
      根據卷內財團法人佛教慈濟綜合醫院大林分院的藥物濃度檢驗報告（嘉義地
        檢署相驗卷第一四頁），該院檢驗室於九十一年七月十日二十三時五十一分
        收件的黃慶堂血液，經檢驗結果，血液中酒精濃度一三三MG/DL。換算成呼
        氣酒精濃度，應為０‧六六五MG/L（每公升０‧六六五毫克），其仍在路上
        駕車，顯然違反上述注意義務。
    (二)【丁○○】
      行車時應注意車前狀況及兩車併行之間隔，並隨時採取必要之安全措施，且
        應注意超車時須與前車保持半公尺以上間隔，道路交通安全規則第九十四條
        第三項、第一百零一條第五款有明文規定。
      被告雖然於檢察官訊問時辯解說「當時該路段沒有路燈，很暗，而且下雨。
        」（嘉義地檢署相驗卷第一六頁），然而：
        (1)如果視線不良，更應該減低速度，小心駕駛才對，然而，依照被告的說法
          ，他當時的時速卻高達五十至六十公里（嘉義地檢署相驗卷第九頁）。
        (2)何況，當時警察到達現場立即拍攝的照片顯示，該處的路面無積水，不怎
          麼濕，且有路燈照明（嘉義地檢署相驗卷第六頁），顯見雨下得並不大，
          視線也還好。
      被告丁○○雖然辯解「因對方有喝酒，我超車時，我從左邊超車，他一直傾
        向我左邊過來。」「我超過去，他突發狀況過來。」（本院卷第二四頁），
        然而：
        (1)被告丁○○在警察詢問時供稱「我欲騎同向車道超車，而對方騎機車有不
          穩左右搖擺不定，我騎車超過他時，與他擦撞，雙方即倒地。」（嘉義地
          檢署相驗卷第九頁），在檢察官訊問時供稱「我在騎時，有看到死者也騎
          著機車，他有點搖晃，我從他左邊超車，擦撞到他機車‧‧」「當時我有
          開遠燈，我有看到他。」（他字卷第一四頁），在法官訊問時供稱「（問
          ：你在多遠之前看到他騎車在搖晃？）答：七、八公尺左右。」（九十三
          年七月二十八日審判筆錄）
        (2)對於黃慶堂騎車在丁○○前面時，是否有左右搖擺的情形，雖然已無從讓
          被告丁○○與被害人黃慶堂對質。而被告丁○○於九十一年七月十一日零
          時十五分，在雲林縣警察局斗南分局四維派出所，接受警察詢問時，就已
          提到「‧‧對方騎機車有不穩左右搖擺不定‧‧「（嘉義地檢署相驗卷第
          九頁），該探究的是，丁○○是否在這點上面說謊？
          經查，被害人黃慶堂被檢驗出血液中有高達一三三MG/DL的酒精濃度，
            是於九十一年七月十一日零時十九分，才在財團法人佛教慈濟綜合醫院
            大林分院檢驗室被檢驗出來，且藥物濃度檢驗報告是零時三十三分才列
            印出來（嘉義地檢署相驗卷第一四頁），丁○○應該不致於預先知道檢
            驗結果才對。
          當然，丁○○也有可能在車禍後，聞到黃慶堂身上有酒味，因而編造了
            黃慶堂騎車時左右搖擺的情節。
          這個部分的事實，因為欠缺充分的比對資料，確實不易判斷。但是，本
            案的被告是丁○○，而本於罪疑惟輕原則，應該為有利於被告的認定。
            因此，認定黃慶堂騎車時有左右搖擺的情形，亦即，對於車禍的發生、
            自身的死亡，黃慶堂也有過失。
        (3)被告既有開遠燈，且在七、八公尺遠之前，還沒超車就已看到黃慶堂騎的
          機車在搖擺，而不是在被告超車經過時才突然搖擺的，那麼，就應該避免
          超車。而既然決意超車，也應該拉大間隔距離，卻又疏於保持足夠的間隔
          ，而貿然自黃慶堂機車左側超車，致其機車右側前方與黃機車之左側車身
          發生擦撞。那麼，這樣的超車決意、這樣疏於保持足夠的間隔，既是出於
          丁○○，而非出於黃慶堂，則丁○○的超車決意、丁○○的疏於保持足夠
          間隔，應該是最主要的車禍原因。
          也就是說，既然早在超車前，就已在七、八公尺遠看到黃慶堂騎車在前
            面左右搖擺，如果慢慢地騎在後面，等著雙方分開路途後，那麼這件車
            禍就不會發生了。
          而，即便是黃慶堂騎車在前面左右搖擺，被告丁○○耐不住等候，決意
            超車，如果拉開間隔超車，這件車禍也不會發生。
          因此，論車禍原因，論過失程度，被告丁○○的貿然超車行為，自然是
            最主要的過失，黃慶堂的過失就很輕微。
        (4)台灣省嘉雲區車輛行車事故鑑定委員會，認定「一丁○○無照駕駛重機車
          ，雨夜超車由後擦撞前車，為肇事原因。二黃慶堂無肇事因素。（服用酒
          類超過法定標準值駕駛輕機車，有違規定）」（見偵查卷第一七－一八頁
          鑑定意見書）與法官的認定結果相差不大，值得參考，但是該委員會就黃
          慶堂騎車時有無左右搖擺，對於肇事結果也有輕微因素一節，未依罪疑惟
          輕原則，為有利於被告的認定，在此一併說明。
三、被害人黃慶堂既是因本件車禍，受有頭部外傷並腦出血而致死，則被告丁○○的
    過失行為，與被害人黃慶堂的死亡，當然有相當因果關係，即使被害人黃慶堂也
    有輕微的過失，但是卻也不會影響被告過失犯罪的成立。從而，被告過失致人於
    死之犯行應堪認定。
四、(一)被告的行為，觸犯刑法第二百七十六條第一項之過失致人於死罪。(二)被告無駕
    駛執照，卻騎車肇事，因而致人於死，應依道路交通管理處罰條例第八十六條第
    一項之規定，加重其刑。(三)其於犯罪後，在未經有偵查權之機關或公務員發覺為
    犯人前，馬上報案，業經其於警察警詢時供明（嘉義地檢署相驗卷第一０頁），
    而且在警員簡新斌依勤務指揮中心通報而前往處理時，被告留在現場，承認肇事
    ，業經證人簡新斌向檢察官訊問筆錄說明清楚（嘉義地檢署相驗卷第一八頁），
    判斷被告當時的真意，應該是坦承肇事犯罪，並願接受裁判，與自首要件相符，
    依法減輕其刑。(四)而既然有加重及減輕之情形，即應依刑法第七十一條第一項規
    定，先加後減。(五)法官審酌：被告無犯罪前科，有卷附被告全國前案紀錄表一
    件在卷可證。僅因其一時急切，一時輕忽，一個生命就消失了，有人因此失去
    了年老後安心倚賴的兒子，有人因此失去了一生最重要的伴侶，有人因此失去了
    最關愛自己的父親，心裡的苦、心裡的痛、心裡的不捨、不甘、不願，又哪是三
    兩句可以說得清楚，哪是言語可以形容的。而黃慶堂不再能言語，丁○○卻還能
    將執意、輕率的超車，硬說是「我不是超車，我是閃車。」（嘉義地檢署相驗卷
    第一六頁）這樣的犯後態度，不僅被害人家屬不能接受，法官也無法認同。法官
    因此決定讓被告入監服刑七個月，期待被告受此監禁之苦後，懂得為別人的生命
    謹慎，懂得為別人的苦痛不安。
五、本件判決適用的法律：依刑事訴訟法第二百九十九條第一項前段，刑法第二百七
    十六條第一項、第六十二條前段，道路交通管理處罰條例第八十六條第一項，罰
    金罰鍰提高標準條例第一條前段。
本案經檢察官甲○○偵查起訴，檢察官乙○○到庭執行職務。
中      華      民      國      九十三  年      八      月      十一    日
                                      台灣雲林地方法院刑事第二庭
                                        審判長法  官  林  輝  煌
                                              法  官  柯  志  民
                                              法  官  李  明  鴻
右正本證明與原本無異。
如不服本判決，應於送達後十日內向本院提出上訴狀（須附繕本），上訴於台灣高等
法院台南分院。
告訴人或被害人對於本判決如有不服，而請求檢察官上訴者，其上訴期間之計算以檢
察官收受判決正本之日期為準。
                                              書記官  林  珮  儒
中      華      民      國      九十三  年      八      月      十一    日
附錄本案論罪科刑法條全文：
中華民國刑法
第二百七十六條
  因過失致人於死者，處二年以下有期徒刑、拘役或二千元以下罰金。
  從事業務之人，因業務上之過失犯前項之罪者，處五年以下有期徒刑或拘役，得併
  科三千元以下罰金。
第六十二條
  對於未發覺之罪自首而受裁判者，減輕其刑。但有特別規定者，依其規定。
道路交通管理處罰條例
第八十六條
  汽車駕駛人，無駕駛執照駕車、酒醉駕車、吸食毒品或迷幻藥駕車、行駛人行道或
  行經行人穿越道不依規定讓行人優先通行，因而致人受傷或死亡，依法應負刑事責
  任者，加重其刑至二分之一。
  汽車駕駛人，在快車道依規定駕車行駛，因行人或慢車不依規定，擅自進入快車道
  ，而致人受傷或死亡，依法應負刑事責任者，減輕其刑。
